臺灣臺北地方法院刑事判決　　　　　　　100年度訴字第557號
公　訴　人　臺灣臺北地方法院檢察署檢察官
被　　　告　粘書畫
上列被告因毒品危害防制條例案件，經檢察官提起公訴（100 年
度毒偵字第174 號），嗣於本院準備程序中，被告就被訴事實為
有罪之陳述，經告以簡式審判之要旨，並聽取當事人意見後，本
院合議庭裁定由受命法官獨任進行簡式審判程序，判決如下：
    主  文
粘書畫施用第一級毒品，處有期徒刑陸月，如易科罰金，以新臺
幣壹仟元折算壹日。扣案含第一級毒品海洛因成分之白色粉末貳
袋（驗餘淨重零點貳捌玖零公克）沒收銷燬，包裝上開毒品所用
之包裝袋貳只、注射針筒及吸管各壹支均沒收。
    事  實
一、粘書畫於民國90年間因施用毒品案件，經本院以90年度毒聲
    字第59號裁定送觀察勒戒後，認無繼續施用毒品之傾向，於
    90 年1月20日釋放出所，經臺灣臺北地方法院檢察署檢察官
    以90年度毒聲字第201號為不起訴處分確定；又於同年12月3
    日起至91年1 月11日止，因連續施用毒品案件，經本院以91
    年度毒聲字第115 號裁定令入勒戒處所觀察勒戒，因認有繼
    續施用之傾向，復經本院以91年度毒聲字第335 號裁定令入
    戒治處所強制戒治，於91年10月11日停止戒治處分出監，此
    部分犯行並經提起公訴，經本院以91年度訴字第743 號判處
    有期徒10月確定，於92年12月31日縮刑期滿執行完畢。詎仍
    不知悔改，復基於施用第一級毒品海洛因之犯意，於100年1
    月2日晚上9時10分許為警採尿前回溯26小時內某時，在臺北
    市萬華區○○○路○段242號5 樓家中，以其所有之吸管將海
    洛因置入注射針筒後加入自來水注射之方式，施用第一級毒
    品海洛因。嗣於100年1月2日晚上9時10分許，在上址為警查
    獲，並扣得其所有供本件施用所餘之第一級毒品海洛因2 袋
    （不含包裝袋、驗餘淨重0.2890公克）及所使用之吸管及注
    射針筒各1 支。經警方採集其尿液送驗結果，發現呈現第一
    級毒品陽性反應，因悉上情。
二、案經臺北市政府警察局萬華分局報告臺灣臺北地方法院檢察
    署檢察官偵查起訴。
    理  由
一、本件被告粘書畫所犯非死刑、無期徒刑或最輕本刑有期徒刑
    3 年以上之罪，亦非高等法院管轄第一審案件，且於準備程
    序進行中，被告先就被訴事實為有罪之陳述，經告知被告簡
    式審判程序之旨，並聽取檢察官、被告之意見後，本院合議
    庭裁定進行簡式審判程序，是本件之證據調查，依刑事訴訟
    法第273條之2規定，不受同法第159條第1項、第161條之2、
    第161條之3、第163條之1及第164條至第170條規定之限制，
    合先敘明。
二、上揭事實，業據被告於本院審理時坦承不諱（見本院卷第20
    頁反面），且其尿液檢體為警採集送驗後，經以氣相層析質
    譜儀法確認檢驗結果，確呈海洛因之代謝物嗎啡、可待因之
    陽性反應，此有臺灣尖端先進生技醫藥股份有限公司100年1
    月12日之濫用藥物檢驗報告附卷可稽（見臺灣臺北地方法院
    檢察署100年度毒偵字第174號卷第62頁），且有扣案米白色
    粉末2 袋，經鑑驗結果，確檢出第一級毒品海洛因成分（不
    含包裝袋，驗餘淨重為0.2890公克），有具專門鑑定能力之
    交通部民用航空局航空醫務中心100年1月13日航藥鑑字第10
    00103 號毒品鑑定書附卷可考（見同上偵卷第58頁），復有
    扣案之吸管及注射針筒各1 支可佐（見本院卷第22頁），足
    證被告任意性自白與事實相符，被告施用第一級毒品犯罪之
    事證明確，犯行堪以認定，應予依法論科。
三、按92年7月9日修正公布並自93年1月9日施行之毒品危害防制
    條例第20條、第23條將施用毒品之刑事處遇程序，區分為「
    初犯」及「5年內再犯」、「5年後再犯」。依其立法理由之
    說明：「初犯」，經觀察、勒戒或強制戒治後，應為不起訴
    處分或不付審理之裁定；「5 年內再犯」者，因其再犯率甚
    高，原實施之觀察、勒戒及強制戒治既已無法收其實效，爰
    依法追訴或裁定交付審理。至觀察、勒戒或強制戒治執行完
    畢釋放後，「5 年後再犯」者，前所實施之觀察、勒戒或強
    制戒治已足以遮斷其施用毒品之毒癮，為期自新及協助其斷
    除毒癮，仍適用「初犯」規定，始應先經觀察、勒戒、強制
    戒治之程序。從而依該次修正後之規定，僅限於「初犯」及
    「5 年後再犯」二種情形，應先經觀察、勒戒或強制戒治之
    程序，此乃該條例第10條之例外規定。倘被告於5 年內已再
    犯，經依法追訴處罰，縱其第3次（或第3次以上）再度施用
    毒品之時間，在初犯經觀察、勒戒或強制戒治執行完畢釋放
    5年以後，因與單純之「5年後再犯」之情形有別，不合於「
    5年後再犯」之例外規定；且因已於「5年內再犯」，顯見其
    再犯率甚高，原實施觀察、勒戒或強制戒治，已無法收其實
    效，即應回歸原則性規定，由檢察官逕行起訴，依該條例第
    10條處罰（最高法院96年度台非字第236 號判決意旨及97年
    度第5 次刑事庭會議決議參照）。經查，被告有如事實欄所
    示施用毒品紀錄，有臺灣高等法院被告前案紀錄表在卷可按
    ，揆諸前開規定及說明，被告所為本件施用第一級毒品之犯
    行，並無「初犯」規定之適用，而應直接訴追處罰。
四、按海洛因係毒品危害防制條例第2條第2項第1 款所定之第一
    級毒品。核被告所為，係犯毒品危害防制條例第10條第1 項
    之施用第一級毒品罪。被告施用前、後持有第一級毒品之低
    度行為，為施用毒品之高度行為所吸收，均不另論罪。爰審
    酌被告前因施用毒品，歷經觀察、勒戒程序，惟仍未能完全
    戒絕毒癮，然業經多年始再犯本件施用毒品罪，其施用毒品
    對於社會秩序固有間接之影響，惟本質上尚屬自我戕害行為
    ，暨被告國中畢業之智識程度、從事販魚工作之生活狀況、
    犯後坦承犯行之態度等一切情狀，量處如主文所示之刑，並
    諭知易科罰金之折算標準。公訴人雖具體求刑有期徒刑10月
    ，惟本院認以量處如主文所示之刑為適當，公訴人之求刑，
    核屬過重，附此敘明。扣案查獲之米白色粉末2 袋確檢出第
    一級毒品海洛因成分（不含包裝袋，驗餘淨重為0.2890公克
    ），已如上述，應依毒品危害防制條例第18條第1 項前段規
    定沒收銷燬；另包裝上開毒品之包裝袋2 只，係被告所有供
    其盛裝毒品免於毒品遭受潮濕、逸漏之用，又扣案之吸管（
    見同上偵卷第29頁上側照片內最下方彎曲之該支）及注射針
    筒1 支，係被告所有供本件施用海洛因用，均屬被告所有供
    犯罪所用之物，爰依刑法第38條第1項第2款規定沒收。至另
    扣案所謂「海洛因殘渣袋」2 個，因卷內並無證據證明內有
    毒品海洛因，與扣案之磅秤美那水2支、菸盒1個及上開吸管
    以外之另2 支吸管亦均無證據證明與被告施用毒品有何關聯
    ，復均非義務沒收之物，爰不予宣告沒收，附此敘明。
據上論斷，應依刑事訴訟法第273條之1第1項、第299條第1 項前
段，毒品危害防制條例第10條第1項、第18條第1項前段，刑法第
11條前段、第41條第1項、第38條第1項第2款，判決如主文。
本案經檢察官張成業到庭執行職務
中    華    民    國   100    年    5     月    30    日
                       刑事第十四庭  法  官  賴武志
上正本證明與原本無異。
如不服本判決應於收受送達後10日內向本院提出上訴書狀，並應
敘述具體理由；其未敘述上訴理由者，應於上訴期間屆滿後20日
內向本院補提理由書（均須按他造當事人之人數附繕）「切勿逕
送上級法院」。
                                     書記官  劉麗英
中    華    民    國   100    年    5     月    30    日
附錄本案論罪科刑法條全文：
毒品危害防制條例第10條
施用第一級毒品者，處6月以上5年以下有期徒刑。
施用第二級毒品者，處3年以下有期徒刑。